【裁判字號】    98,交易,506
【裁判日期】    990210
【裁判案由】    業務過失傷害
【裁判全文】
臺灣臺北地方法院刑事判決             98年度交易字第506號
公  訴  人  臺灣臺北地方法院檢察署檢察官
被      告  丁○○
選任辯護人  戊○○律師
上列被告因業務過失傷害案件，經檢察官提起公訴（九十八年度
調偵字第八八四號），本院判決如下：
    主  文
丁○○從事業務之人，因業務上之過失傷害人，處拘役伍拾伍日
，如易科罰金，以新臺幣壹仟元折算壹日。
    事  實
一、丁○○係臺灣宅配通股份有限公司（下稱宅配通公司）之員
    工，擔任駕駛貨車載運貨物之工作，為從事業務之人。丁○○於民國九十七年十月三日下午，駕駛車牌號碼六Ｔ─五八
    九號小貨車沿臺北市○○區○○路一段由南往北方向行駛，
    於同日下午四時三十分許行經臺北市○○區○○路一段一二
    六巷口時，本應注意車前狀況，隨時採取必要之安全措施，
    以防止危害發生，行經未劃設行人穿越道之交岔路口，遇有
    行人穿越道路時，無論有無交通指揮人員指揮或號誌指示，
    均應暫停讓行人先行通過，且依當時天氣晴朗、日間自然光
    線、柏油路面、道路乾燥、無缺陷等情形，並無不能注意之
    情事，詎其竟疏未注意車前左側有沿臺北市○○區○○路一
    段一二六巷口由西往東方向行走，任意穿越道路之行人乙○○，仍貿然前進，致其車輛之左側車身防撞桿撞擊乙○○，
    使乙○○因而受有膝、小腿、足踝開放性傷口，伴有併發症
    ，及臉、頭皮、頸之挫傷等傷害。丁○○在車禍發生後，旋
    即報警並留待現場等候，嗣陪同前往郵政總局郵政醫院，在
    有偵查犯罪職權之公務員查知其為犯人前，主動向據報前來
    現場處理之臺北市政府警察局交通警察大隊警員吳友智坦承
    肇事，並接受裁判。
二、案經乙○○及甲○○訴由臺灣臺北地方法院檢察署（下稱臺
    北地檢署）檢察官偵查起訴。
    理  由
壹、程序方面：
    按被告以外之人於審判外之言詞或書面陳述，除法律有規定
    者外，不得作為證據；又被告以外之人於審判外之陳述，雖
    不符合同法第一百五十九條之一至第一百五十九條之四之規
    定，但經當事人於審判程序同意作為證據，法院審酌該言詞
    陳述或書面陳述作成時之情況，認為適當者，亦得為證據；
    又當事人、代理人或辯護人於法院調查證據時，知有第一百
    五十九條第一項不得為證據之情形，而未於言詞辯論終結前
    聲明異議者，視為有前項之同意，刑事訴訟法第一百五十九
    條第一項及第一百五十九條之五分別定有明文。查本判決下
    列所引用之各項證據方法之證據能力，當事人及辯護人於本
    院準備程序及審判期日中均未予爭執，且迄至言詞辯論終結
    前亦未再聲明異議，本院審酌該等言詞陳述及書面陳述作成
    時之情況，並無不宜作為證據之情事，依刑事訴訟法第一百
    五十九條之五之規定，自得作為證據，合先敘明。
貳、實體方面：
一、證據之認定：
  (一)訊據被告丁○○坦承於上揭時間為宅配通公司員工，擔任駕
    駛貨車載運貨物之工作，當日駕駛車牌號碼六Ｔ─五八九號
    小貨車載送貨物，沿臺北市○○區○○路一段由南往北方向
    行駛，行經臺北市○○區○○路一段一二六巷口時，適有告
    訴人乙○○沿該巷口由西往東行走穿越南昌路，其車輛之左
    側車身防撞桿撞擊乙○○，使乙○○因而受有膝、小腿、足
    踝開放性傷口，伴有併發症，及臉、頭皮、頸之挫傷等傷害
    之事實不諱，但矢口否認有何過失傷害之犯行，辯稱：我沒
    有看到乙○○，等到乙○○撞擊其車左側防撞桿，車身晃了
    一下才知肇事，防撞桿設在駕駛座後方，其無從注意，對本
    件車禍之發生並無過失云云。辯護意旨則以：告訴人乙○○
    被撞擊位置是在車輛側身，可以證明被告無注意告訴人乙○○之可能性，本件也有信賴原則之適用，被告信任告訴人乙○○會依規定走行人穿越道，而不會在馬路中穿越該事故地
    段，故被告無注意可能性，本件事故發生被告並無過失等語
    。
  (二)經查：
  1.被告於案發時為宅配通公司之員工，擔任駕駛貨車載運貨物
    之工作，於九十七年十月三日下午駕駛車牌號碼六Ｔ─五八
    九號小貨車，沿臺北市○○區○○路一段由南往北方向行駛
    ，於同日下午四時三十分許，行經臺北市○○區○○路一段
    一二六巷口時，當時天氣晴朗、日間自然光線、柏油路面、
    道路乾燥、無缺陷，適告訴人乙○○沿南昌路一段一二六巷
    口由西往東方向行走，任意穿越道路，致被告駕駛車輛之左
    側車身防撞桿撞擊乙○○，使乙○○因而受有膝、小腿、足
    踝開放性傷口，伴有併發症，及臉、頭皮、頸之挫傷等傷害
    等情，業據被告供述在卷（臺北地檢署九十八年度偵字第一
    一二二三號卷【下稱偵查卷】第五、六頁、第十四頁反面、
    第二六頁、本院卷第十七頁反面），並有郵政總局郵政醫院
    診斷證明書、道路交通事故現場圖、道路交通事故調查報告
    表(一)、(二)各一份、現場及車輛照片八幀（偵查卷第十九、二
    三、二七、二八、三一至三四頁參照）在卷可稽，此部分事
    實，堪可認定。
  2.證人即告訴人乙○○於本院審理中證稱：九十七年十月三日
    下午我跟姊姊去麥當勞買東西發生車禍，我們在過馬路的時
    候，姊姊牽我，那個地方沒有紅綠燈、斑馬線，我們走到黃
    線那邊因為有很多車子沒辦法過馬路，所以有停一下約一分
    鐘，看有沒有車子過來，可不可以安全經過，有很多車子從
    我的前面經過，撞我的車子從我右手邊很快地開過來，我往
    前走一步就被撞等語（本院卷第六五至六八頁參照）。又證
    人即乙○○之父甲○○到庭具結證稱：九十七年十月三日放
    學後，我女兒想吃麥當勞，南昌路一段一二六巷口不好停車
    ，我就把姊弟放下車，在紅線路邊暫時停車，坐在車子裡面
    看他們一起過馬路等語（本院卷第六二頁反面、第六三頁參
    照），足認證人乙○○自南昌路一段一二六巷口由西往東行
    走穿越南昌路時，係由其姊牽引，並在經過南昌路行車分向
    黃線時停等約一分鐘，始續行穿越南昌路，而證人乙○○之
    身高經本院於九十八年十二月二日審理時當庭勘驗為一百三
    十一公分（本院當日審判筆錄參照），被告所駕駛車牌號碼
    六Ｔ─五八九號小貨車前車窗玻璃下緣至地面約一百三十公
    分高，側窗玻璃下緣至地面分別為一百三十公分及一百十公
    分高一節，有宅配通公司九十八年十二月三十一日宅配通管
    本（九八年）字第○一二號函文在卷可查（本院卷第八四頁
    參照），則以證人乙○○之身高高於本案小貨車前車窗玻璃
    下緣及側窗玻璃下緣至地面之高度，證人乙○○復與其姊同
    時在南昌路行車分向黃線處停等一分鐘之久，被告駕駛小貨
    車沿南昌路由南往北方向行駛而來，在其視線範圍內自可明
    顯目睹證人乙○○及其姊站立該處等待過馬路，可隨時採取
    必要之安全措施，以防止證人乙○○繼續穿越馬路而發生撞
    擊，並於該南昌路一段一二六巷之交岔路口暫停讓證人乙○○先行通過，詎被告卻於車輛左側防撞桿擦撞乙○○、感覺
    車身晃動後才發覺肇事，其有未注意車前狀況之情節甚明。
  3.按汽車行駛時，駕駛人應注意車前狀況及兩車併行之間隔，
    並隨時採取必要之安全措施，汽車行經未劃設行人穿越道之
    交岔路口，遇有行人穿越道路時，無論有無交通指揮人員指
    揮或號誌指示，均應暫停讓行人先行通過。道路交通安全規
    則第九十四條第三項、第一百零三條第三項分別定有明文。
    查被告考領有小型車駕駛執照，此有道路交通事故調查報告
    表(二)附卷可稽，故其對於前揭規定應知之甚詳。而事故發生
    位置在交岔路口內，依當時天氣晴朗、日間自然光線、柏油
    路面、道路乾燥、無缺陷等情形，並無不能注意之情事，有
    卷附道路交通事故調查報告表(一)可憑，其竟於南昌路一段一
    二六巷與南昌路交岔路口內，遇有證人乙○○穿越道路時，
    疏未注意暫停讓行人先行通過，復未注意車前狀況，隨時採
    取必要之安全措施，致其所駕駛之貨車撞擊證人乙○○，故
    其所為之駕駛行為，已有過失甚明。又依道路交通事故現場
    圖所示，肇事地點位置距離北側行人穿越道約十七公尺，證
    人乙○○不得於行人穿越道一百公尺範圍內穿越道路，其亦
    有行人不依規定行走行人穿越道之過失，然此並不能解免被
    告前揭過失之責任，被告前開駕駛汽車之過失，至為明灼。
    此外，證人乙○○復因本件車禍受有前揭傷害，已如前述，
    故證人乙○○受傷之結果，與被告駕車之過失行為間，顯有
    相當因果關係存在。
  (三)被告所辯不足採信之理由：
  1.被告雖舉證人丙○○到庭證稱：我於九十七年九月三十日到
    宅配通公司任職品質客服部門，負責接聽電話，品質課主管
    劉芳芸安排我跟車的行程，九十七年十月三日我上班直接去
    被告大安所找裡面的內勤小姐報到，點完貨之後，裡面的小
    姐直接帶我去找被告，整理完貨我就搭被告的車子出勤，送
    貨的地點大概是在臺北市中正區，從早上送到晚上六、七點
    結束，我整天都與被告在一起，中午有回新莊思源路三四號
    營業所吃飯，我在辦公室吃，但沒有看到被告，下午我們又
    一起出發，大概下午四點多時候，車子轉彎行經在南昌路上
    ，當時我的眼睛朝著前面，我有注意在看，但是沒有看到前
    方有一個小朋友，後來聽到車子後面有「扣扣」的聲音，被
    告就把車子停下來，下車查看，聽到小孩子哭聲，被告就上
    車把車子靠邊停，我才跟被告一起下車看，被告報警處理，
    警察處理完車子後，被告就開到附近醫院的對面，我就一直
    待在車上，後來我們一起才離開現場等語（本院卷第七一頁
    反面至第七三頁反面參照）。惟查，證人甲○○及乙○○均
    證稱：車禍發生後，只有被告一個人從車上下來等語（本院
    卷第六三頁反面、第六四頁、第六六頁參照），而被告歷於
    警詢、偵查中均未曾供承車上尚有證人丙○○在場目擊，迄
    至本院九十八年九月三十日、十月十四日審判時，均辯稱有
    注意車前狀況，沒有看到證人乙○○等語，惟仍未提及證人
    丙○○亦在車上，亦未聲請傳訊證人丙○○以資憑證，則證
    人丙○○於案發時是否同在車內，是否目擊車禍狀況，已屬
    可疑，參以被告供承：我主管廖承彰說丙○○是新進人員，
    要我帶他去實習，直到下午四點，丙○○都跟我在一起，中
    午有與丙○○一起用餐等語（本院卷第七十頁參照），則被
    告與證人丙○○所述就1.案發當日由何人安排會面？2.中午
    是否一起用餐？等節，互生歧異，況證人丙○○對於辯護人
    及檢察官詰問是否熟悉臺北市路況？記得哪些送貨地點？均
    一再表明對臺北市不熟（本院卷第七一頁反面、第七三頁參
    照），卻於辯護人詰問車禍發生情形時，可明確證述車輛轉
    彎行經南昌路上時發生車禍（本院卷第七二頁參照），亦有
    可疑，是證人丙○○所為證言，不足為有利於被告之認定。
  2.按汽車駕駛人對於防止危險發生之相關交通法令之規定，業
    已遵守，並盡相當之注意義務，以防止危險發生，始可信賴
    他人亦能遵守交通規則並盡同等注意義務，若因此而發生交
    通事故，方得以信賴原則為由免除過失責任，最高法院著有
    八十四年臺上字第五三六○號判例可參。申言之，汽車駕駛
    人雖可信賴其他參與交通之對方亦能遵守交通規則，同時為
    必要之注意，謹慎採取適當之行動，而對於不可知之對方違
    規行為並無預防之義務，然因對於違規行為所導致之危險，
    若屬已可預見，且在不超越社會相當性之範圍應有注意之義
    務者，自仍有以一定之行為避免結果發生之義務。因此關於
    他人之違規事實已極明顯，同時有充足之時間可採取適當之
    措施以避免發生交通事故之結果時，即不得以信賴他方定能
    遵守交通規則為由，以免除自己之責任（最高法院著有八十
    八年度臺上字第七四○四號判決可參）。本件被告行車疏未
    注意車前狀況，行經交岔路口，遇有行人穿越道路，未暫停
    讓行人先行通過，而未遵守道路交通安全規則第九十四條第
    三項、第一百零三條第三項之法令規範在先，亦未盡相當注
    意義務以防止危險發生，且證人乙○○自南昌路一段一二六
    巷口由西往東穿越南昌路時，係由其姊牽引，並在經過南昌
    路行車分向黃線時停等一分鐘，始續行穿越南昌路等情，業
    已認定如前，其非突自路邊竄出，證人甲○○亦證稱：其兒
    子女兒在過馬路的時候，沒有車子接近他們等語（本院卷第
    六三頁反面），足見證人乙○○身影行蹤並未遭其他車輛阻
    擋，或係突自車陣中竄出、致被告反應不及。本案經核非屬
    縱已盡相當注意義務，仍無從預見並避免結果發生之情形，
    被告尚不得引用信賴原則，主張免除自己之過失責任。
  (四)綜上，被告否認過失，並以前開各詞抗辯，均不足採。本件
    事證明確，被告犯行堪以認定，應依法論科。
二、論罪科刑之法律理由：
  (一)核被告所為，係犯刑法第二百八十四條第二項前段之業務過
    失傷害罪。
  (二)被告於肇事後，在職司犯罪偵查之公務員知悉其上開犯罪行
    為前，不逃避罪責而停留現場，於臺北市政府警察局交通警
    察大隊警員吳友智據報前往現場處理時在場，並當場承認為
    肇事人，有臺北市○○○○○道路交通事故肇事人自首情形
    紀錄表在卷可稽（偵查卷第二九頁參照），被告對於未發覺
    之罪自首而接受裁判，爰依刑法第六十二條前段規定減輕其
    刑。
  (三)爰審酌被告擔任貨車駕駛員，負責載送貨物，駕駛車輛之注
    意義務較一般人高，竟疏未注意車前狀況，並於行經交岔路
    口時未暫停讓行人通行，導致告訴人乙○○所受傷勢非輕，
    且犯罪後否認過失，迄今未與告訴人乙○○及甲○○達成和
    解、賠償損害，兼衡被告所涉過失情節及過失程度，本案發
    生原因告訴人乙○○亦有行人不依規定行走行人穿越道之過
    失，暨被告之品行、智識程度及其他一切情狀，量處如主文
    所示之刑，並諭知易科罰金之折算標準。
據上論斷，依刑事訴訟法第二百八十四條之一、第二百九十九條
第一項前段，刑法第二百八十四條第二項前段、第六十二條前段
、第四十一條第一項前段，刑法施行法第一條之一，判決如主文
。
本案經檢察官孫沛琦到庭執行職務。
中    華    民    國    99    年    2     月    10    日
                  刑事第九庭    法  官  徐淑芬
上正本證明與原本無異。
如不服本判決，應於判決送達後十日內向本院提出上訴狀（應抄
附繕本）。告訴人甲○○、乙○○如對於本判決不服者，應具備
理由請求檢察官上訴，其上訴期間之計算係以檢察官收受判決正
本之日期為準。
                                書記官  劉郅享
中    華    民    國    99    年    2     月    10    日
附錄本案論罪科刑法條全文
中華民國刑法第二百八十四條
因過失傷害人者，處六月以下有期徒刑、拘役或五百元以下罰金
，致重傷者，處一年以下有期徒刑、拘役或五百元以下罰金。
從事業務之人，因業務上之過失傷害人者，處一年以下有期徒刑
、拘役或一千元以下罰金，致重傷者，處三年以下有期徒刑、拘
役或二千元以下罰金。

司法院資訊處製作；財團法人民間司法改革基金會備份。
